【裁判字號】    98,易,298
【裁判日期】    980415
【裁判案由】    詐欺
【裁判全文】
臺灣高雄地方法院刑事判決               98年度易字第298號
公  訴  人  臺灣高雄地方法院檢察署檢察官
被      告  乙○○
上列被告因詐欺案件，經檢察官提起公訴（97年度偵緝字第1956
號），本院判決如下：
    主  文
本件免訴。
    理  由
一、公訴意旨略以：乙○○得預見收購行動電話門號之人，係將
    所收購之門號用以供聯絡被害人，藉此作為犯罪之工具，致
    被害人與警方追查困難，竟仍基於幫助他人遂行詐欺取財之
    不確定故意，於民國94年9 月11日某時許，在不詳地點，將
    其所申辦之行動電話門號0000000000號之SIM 卡，交付與姓
    名年籍均不詳之成年男子，以抵償債務。該成年男子與其所
    屬之詐騙集團成員，旋於94年9 月27日某時許，自稱國泰世
    華商業銀行人員，以電話聯絡甲○○，向其謊稱其信用卡帳
    單過期未繳納，甲○○告以其並無申請該銀行信用卡，對方
    表示可能個人資料外洩，並留有00-0000000、00-0000000等
    電話（遭盜轉接至乙○○所申請之前揭行動電話門號），誘
    使甲○○撥打查詢，甲○○撥打上開電話查詢時，自稱中央
    存保局之「江主任」復指示甲○○設定語音轉帳服務，致甲
    ○○不疑有詐，依對方指示至台北縣板橋市○○路○ 段11號
    板信商業銀行辦理語音轉帳。嗣甲○○返家後撥打查號臺查
    詢中央存保局，得知並無此機關電話，查覺有異，向銀行查
    詢時其帳戶已遭轉帳新台幣（下同）247 萬1805元，其中1
    筆金額100 萬15元係轉帳至王名欽中華郵政股份有限公司（
    下稱中華郵政）大甲廟口郵局帳戶內，1 筆金額100 萬15元
    轉帳至陳泰良中華郵政高雄大順郵局帳戶內，另有47萬1775
    元則轉帳至李旭岡中華郵政嘉義中山路郵局帳戶內。嗣後甲
    ○○察覺有異，始知受騙，報警處理循線查獲上情。因認被
    告乙○○涉犯刑法第30條第1 項前段、第339 條第1 項之幫
    助詐欺罪嫌。
二、按案件曾經判決確定者，應諭知免訴之判決，並得不經言詞
    辯論為之，刑事訴訟法第302 條第1 款、第307 條分別定有
    明文。此項訴訟法上所稱之一事不再理原則，關於實質上一
    罪或裁判上一罪，均有其適用；刑法修正前之連續犯、牽連
    犯均屬裁判上一罪，連續犯之一部分行為、牽連犯之方法或
    結果之犯罪行為，業經判決確定，其效力當然及於全部，倘
    檢察官復就連續犯之部分行為、牽連犯之方法或結果行為，
    重行起訴，均應諭知免訴之判決（最高法院著有60年臺非字
    第77號判例及91年度台上字第3386號判決可資參照）。另按
    ，刑法第56條連續犯之規定，業為95年7 月1 日修正公布施
    行之刑法所刪除，此刪除雖非犯罪構成要件之變更，但顯已
    影響行為人刑罰之法律效果，自屬法律有變更，而比較新、
    舊法結果，若行為人多次犯罪行為，依舊法得成立連續犯時
    ，依修正前刑法第56條規定，僅論以一罪，而依新法之規定
    ，則應予以分論併罰，顯然舊法對行為人較為不利，是此時
    即應依刑法第2 條第1 項前段規定，依舊法論以連續犯。
三、經查，被告乙○○基於幫助詐欺取財之不確定故意，於94年
    9 月15或16日，將其於大眾商業銀行高雄分行所申設之帳戶
    （帳號：000000000000號）存摺、提款卡及密碼，在高雄市
    ○○路某處，交給姓名年籍不詳、已成年之「施先生」。嗣
    上開帳戶輾轉流至姓名年籍不詳、自稱「李高慶」之成年人
    手中，「李高慶」即基於意圖為自己不法所有之犯意，以「
    hls082 0」帳號於雅虎奇摩拍賣網站上佯稱欲拍賣MP3 數位
    隨身聽1 台（拍賣編號：d00000000） ，致張之禎陷於錯誤
    ，而於台北市○○區○○路1 段32號上網以6200元標得上開
    商品，並於94年9 月19日13時49分操作自動櫃員機將上開款
    項匯入被告前開帳戶內，被告因而犯刑法第30條第1 項、第
    339 條第1 項之幫助詐欺取財罪，而經臺灣台北地方法院於
    96年1 月25日，以96年度簡字第253 號刑事簡易判決，判處
    有期徒刑2 月，並於96年3 月9 日確定等情，有該案判決書
    （97審易2218卷第11至12頁）、臺灣高等法院被告前案紀錄
    表在卷可按。又依被告於偵查中檢察官訊問時所述，當時伊
    向地下錢莊借4 萬元，遂依地下錢莊成員之要求，將上揭行
    動電話門號及大眾銀行、郵局等存摺交給他們抵償債務（97
    偵緝1956卷第6 頁），復於本院98年1 月15日訊問時更坦言
    ：上揭行動電話門號及大眾銀行，連同玉山銀行、復華銀行
    及郵局帳戶資料是交給地下錢莊成員抵債等語（97審易2218
    卷第54頁），而佐以本案被告交付前揭行動電話門號之時間
    （94年9 月11日），與被告交付上開金融機構帳戶之時間（
    94 年9月15或16日），俱在94年9 月中旬，二者甚為相近乙
    情，被告上開陳述應堪採信。從而，本案檢察官起訴之犯罪
    事實，與被告前開經判決確定之犯罪事實，均為提供行動電
    話門號或金融機構帳戶幫助他人為財產犯罪，二者犯罪手法
    相近，且時間緊接，觸犯構成要件同一之罪名，顯係基於概
    括之犯意反覆為之，而有刑法修正前之連續犯裁判上一罪關
    係，是本案之犯罪事實，自為上開確定判決既判力所及。揆
    諸前揭說明，爰不經言詞辯論，逕為諭知免訴之判決。
據上論斷，應依刑事訴訟法第302 條第1 款、第307 條判決如主
文。
中    華    民    國    98    年    4     月    15    日
                  刑事第六庭    審判長法  官  李璧君
                                      法  官  鄭峻明
                                      法  官  曾仁勇
以上正本證明與原本無異。
如不服本判決應於收受本判決後10日內向本院提出上訴書狀，並
應敘述具體理由，如未敘述上訴理由者，應於上訴期間屆滿後20
日內補提理由書狀於本院（均須按他造當事人之人數附繕本）「
切勿逕送上級法院」。
中    華    民    國    98    年    4     月    15    日
                                      書記官  王紀芸


司法院資訊處製作；財團法人民間司法改革基金會備份。
